臺灣臺北地方法院交通事件裁定　　　　 96年度交聲字第271號
原處分機關　交通部公路總局臺北區監理所板橋監理站
異　議　人
即受處分人　乙○○
上列受處分人因違反道路交通管理處罰條例案件，對於交通部公
路總局臺北區監理所板橋監理站民國95年12月15日所為之處分（
原處分：板監裁字第裁41-AEU444582號、板監裁字第裁41-AEU44
4583號），聲明異議，本院裁定如下：
    主  文
原板監裁字第裁41-AEU444583號處分撤銷。
上開撤銷部分，乙○○不罰。
其餘異議駁回。
    理  由
一、按汽車駕駛人，行經有燈光號誌管制之交岔路口闖紅燈者，
    處新臺幣（下同）1千8百元以上5千4百元以下罰鍰，並記違
    規點數3點，道路交通管理處罰條例第53條第1項、第63條第
    1項第3款分別定有明文。又所謂汽車，指在道路上不依軌道
    或動力架線而以原動機行駛之車輛，包括機器腳踏車在內，
    有道路交通安全規則第2 條第1項第1款規定可按。次按行為
    人經當場舉發者，被查獲之行為人為受處分人時，應將該通
    知單填記後交付該行為人簽名或蓋章收受之；拒絕收受者，
    應告知其應到案時間及處所，並記明事由與告知事項，視為
    已收受，違反道路交通管理事件統一裁罰標準及處理細則第
    11條第1項第1款亦有明文規定。又違反道路交通管理事件行
    為人，未依規定自動繳納罰鍰，或未依規定到案聽候裁決，
    處罰機關應依基準表於舉發違反道路交通管理事件通知單送
    達且逾越應到案期限60日之3 個月內，逕行裁決之；而機器
    腳踏車駕駛人行經有燈光號誌管制之交岔路口闖紅燈者，若
    逾越應到案期限60日以上，繳納罰鍰或逕行裁決處罰者，其
    統一裁罰基準為4,500 元，違反道路交通管理事件統一裁罰
    基準及處理細則第44條第1 項及違反道路交通管理事件統一
    裁罰基準表亦著有明文。
二、原處分意旨略以：本件異議人即受處分人乙○○於民國95年
    7月17日5時4分許，騎乘車牌號碼J5P-567號重型機車，行經
    臺北市○○○路○ 段98巷口，經警舉發行經有燈光號誌管制
    之交岔路口闖紅燈、無照駕駛之違規，前開闖紅燈部分（板
    監裁字第裁41-AEU444582號），且逾應到案期限60日以上，
    依道路交通管理處罰條例第53條第1項、第63條第1項第3 款
    規定，處罰鍰4千5百元，並記違規點數3 點；又無照駕駛部
    分，以有「駕駛汽車未隨身攜帶駕駛執照」之違規（板監裁
    字第裁41-AEU444583號），依同條例25條第3 款規定，處罰
    鍰6百元。
三、受處分人異議意旨略以：受處分人確定當時沒有闖紅燈，其
    過停止線時是綠燈準備要變燈，且當時警察就在附近，其不
    至於看到警察還闖紅燈。又其有重型機車駕照，當時警察並
    沒有要求提出該駕照。其沒有在舉發通知單上簽名是因為不
    同意此違規事項，但是沒有拒收罰單，且有權知道罰單寫的
    內容和繳費期限，但期間沒有收到任何罰單和催繳通知書，
    直到95年12月21日收到監理所的裁決書，才知被罰且金額加
    倍，而開始申訴等語。
四、經查：
  (一)受處分人於95年12月21日收受原處分機關裁決書即原處分，
    於95年12月22日向原處分機關提出申訴之情，有送達證書及
    交通違規案件陳述書附卷可稽，而受處分人雖形式上係以「
    申訴」或「陳述書」方式為之，究其內容實係對原處分不服
    而聲明異議，是應認受處分人已於法定期間內聲明異議，合
    先敘明。
  (二)本件受處分人自承有於前揭時地騎乘重型機車，並經警攔下
    開單之情形，再者證人即本件舉發之警員甲○○於本院具結
    證稱：「我之前在大安分局任職，之後調臺中市警局，當天
    我們巡邏從羅斯福路右轉新生南路後，在第一個紅綠燈即臺
    大校門口那裡等紅燈，我們等紅燈時，看到對向車道有輛機
    車沒有停，直接闖過去，我們迴轉去攔她，在新生南路、羅
    斯福路口要攔她時，她還是不停，跑到羅斯福路四段52巷內
    被我們攔到，我們依據她的違規事實舉發，後來發現她無照
    駕駛，就又舉發她無照駕駛，她都拒簽收，這件印象深刻是
    因為我們告知她權利義務舉發後，她還趴在巡邏車上不讓我
    們走。我們當時在98巷口，已經變紅燈一下子，受處分人經
    過時還是紅燈，正常該地紅綠燈以前是七點才啟用，因為居
    民反應，所以才調整五點啟用。」等語，並繪製現場圖1 份
    附卷。衡情證人甲○○警員為依法執行職務之公務員，與受
    處分人並無怨隙或利害關係，自無設詞誣陷、身觸偽證重罪
    之必要，其證言應堪採信。又交通警察製單舉發違反道路交
    通管理處罰條例所列之違規事實，本質上為行政處分，係公
    務員基於職務上之權力，依法就特定之具體事件所為具公法
    上效果之單方行政行為，基於公務員為公法上行為具有公信
    力之原則，該行政行為當可被推定為真正，其據以依法處分
    之事實認定亦為正確無誤，本此公信原則，乃立法者賦予行
    政機關制定違反道路交通管理事件統一裁罰標準及處理細則
    ，使執勤警員得當機處分以維護交通秩序、安全之行政目的
    ，反之，若謂公務員一切行政行為均需預留證據以證其實，
    則國家行政勢必窒礙難行，據此，刑事訴訟法就關於犯罪證
    據有關之規定中，與屬行政秩序罰之交通違規裁罰本旨不合
    之部分，自不在準用之列。是若無證據足資證明執勤員警之
    舉發有誤或有捏造事實違法取締之情事，則執勤警員本其維
    護交通秩序、安全職責所為之舉發，自應受到合法、正確之
    推定。從而受處分人既未能提出反面證據以推翻證人之前開
    證述，並證明其確無前述違規行為，尚難認其辯解為可採，
    是受處分人前揭之闖紅燈之違規行為堪予認定。
  (三)至於未帶駕照部分，受處分人提出其93年08月31日之普通重
    型機車駕照，並有該駕照影本1 份附卷可考，足認受處分人
    當時並非無照駕駛，受處分人辯稱當時警察並未要求其提出
    駕駛執照，證人甲○○復於本院96年03月26日調查時證稱：
    「當時受處分人說是機車的所有權人，我們才依機車去查詢
    ，查電腦是沒有。」等語，是並無證據足資證明受處分人當
    時騎乘機車未帶駕駛執照，自應為受處分人有利之認定。
  (四)本件受處分人於前揭時地拒絕簽收員警所開立之違規舉發通
    知單乙節，業經證人甲○○於本院證述明確，受處分人亦自
    承沒在簽收欄處簽名，是依據前揭規定，應視為受處分人已
    收受該舉發通知單，又受處分人自承於95年12月22日才至原
    處分機關陳述意見，距舉發通知單上所載應到案日95年08月
    17日已逾60日以上，併此敘明。
五、綜上所述，受處分人確實有於前揭時地闖紅燈之違規行為明
    確，受處分人既於員警舉發當時拒絕簽收舉發通知單，依法
    應視為其已收受該舉發通知單，且未依期限自動繳納罰鍰或
    到案聽候裁決，從而，原處分機關依道路交通管理處罰條例
    第53條第1項、第63條第1項第3 款、違反道路交通管理事件
    統一裁罰基準表之規定，裁罰4,500元，並記違規點數3點，
    核無違誤，受處分人對此處分（板監裁字第裁41-AEU444582
    號處分）異議，自無理由，應予駁回。另「駕駛汽車未隨身
    攜帶駕駛執照」之違規部分，原處分機關依同條例25條第3
    款規定，處罰鍰6 百元，固非無見，惟受處分人並無「駕駛
    汽車未隨身攜帶駕駛執照」之行為，已詳如前所述，是關於
    板監裁字第裁41-AEU444583號原處分既有不當，應由本院將
    原處分撤銷，並裁定此部分受處分人不罰，以資適法。
六、據上論斷，應依道路交通案件處理辦法第19條、第20條前段
    ，裁定如主文。
中　　華　　民　　國　　96　　年　　3 　　月　　30　　日
　　　　　　　　　交通法庭    法　官　賴秀蘭
以上正本證明與原本無異。
如不服本裁定，應於送達後5日內，向本院提出抗告狀。
    　　　　　　　　　　　　　書記官　游秀珠
中　　華　　民　　國　　96　　年　　4 　　月　　9 　　日
